最高法院民事裁定　　　　　　　九十六年度台抗字第五七八號
抗　告　人　宜德營造有限公司
法定代理人　甲○○○○○○
上列抗告人因就相對人台灣金聯資產管理股份有限公司等間清償
債務強制執行事件聲明參與分配，對於中華民國九十六年五月二
十五日台灣高等法院台中分院裁定（九十六年度聲字第六八號）
，提起抗告，本院裁定如下：
    主  文
原裁定廢棄。
    理  由
查本件抗告人持其與案外人蔡農村於原法院以八十七年度重上字
第六二號成立之和解筆錄，就相對人台灣金聯資產管理股份有限
公司（下稱台灣金聯資產公司）與相對人得意建設股份有限公司
等人間清償債務強制執行事件聲明參與分配，主張：其承攬上揭
和解筆錄所列三十四棟房屋之建造，有新台幣（下同）三千二百
萬元之債權，依修正前民法第五百十三條規定，就該建物有法定
抵押權，請准予優先分配拍賣建物之價金云云。台灣彰化地方法
院（下稱彰化地院）駁回其聲請，其不服提起抗告。原法院亦以
：抗告人所持原法院八十七年度重上字第六二號和解筆錄雖載明
蔡農村自認為系爭未辦保存登記建物之定作人，並承認抗告人對
系爭未辦保存登記建物有法定抵押權存在。然系爭執行標的為未
辦保存登記建物，其起造人係屬執行債務人之一明記建設股份有
限公司（下稱明記公司）而非蔡農村。該和解筆錄就本件強制執
行事件即無執行力。縱明記公司已將系爭建物出賣與蔡農村，然
明記公司仍為原始建造人，仍應認係所有權人。執行法院九十四
年度執字第二○五四六號強制執行事件之債權人，以系爭未辦保
存登記建物之原始建造人明記公司為債務人，聲請拍賣系爭建物
，並不能以任何對明記公司無既判力之執行名義聲明參與分配，
是抗告人執前揭和解筆錄聲明參與分配自不應准許，原執行法院
駁回其參與分配之聲請，並無不合為由，維持彰化地院之裁定而
駁回抗告人之抗告。抗告人不服，提起再抗告，以：其聲請參與
分配之和解筆錄列有三十四棟房屋之基地坐落地號、與房屋編號
，與執行查封拍賣之三十四棟建物完全相同，足見拍賣之建物係
和解筆錄債權之擔保物，原裁定以債務人為明記公司，非和解筆
錄之債務人蔡農村為由駁回抗告，有違民法第八百六十八條規定
。且執行建物已由明記公司全部出賣與案外人蔡農村，明記公司
對該建物已喪失事實上之處分權，執行債權人仍將之視為明記公
司所有，而聲請對之強制執行，執行法院亦將之查封拍賣，適用
法規顯有錯誤云云，提起再抗告。按本件所涉及之法律見解，即
執行法院就法定抵押權人實行抵押權聲明參與分配，就抵押權人
所提出之權利證明文件，能否實體審究對執行債務人之債權是否
確實存在。其聲明參與分配，經執行債權人否認該債權後，能否
以抵押權人所持之權利證明文件對債務人無執行力為由，駁回其
參與分配之聲明，亦即當事人主張其對執行標的物有法定抵押權
聲明參與分配時，執行法院就其抵押權是否存在，究應為如何審
認，意義重大，殊有加以闡釋之必要，自具有原則上之重要性。
原法院不予許可而裁定駁回抗告人之再抗告，尚有未合。抗告意
旨，指摘原裁定不當，求予廢棄，非無理由。
據上論結，本件抗告為有理由。依強制執行法第三十條之一、民
事訴訟法第四百九十二條，裁定如主文。
中　　華　　民　　國　九十六　年　　八　　月  二十三  日
                      最高法院民事第六庭
                          審判長法官  許　朝　雄
                                法官  鄭　玉　山
                                法官  吳　麗　女
                                法官  袁　靜　文
                                法官  黃　秀　得
      本件正本證明與原本無異
                                      書  記  官
中　　華　　民　　國　九十六　年　　九　　月　　五　　日
                                                H
